臺灣高等法院刑事判決　　　　　　　　100年度上訴字第805號
上　訴　人
即　被　告　高凰人
選任辯護人　楊佳璋律師
　　　　　　陳志忠律師
上　訴　人
即　被　告　陳忠麒
選任辯護人　許諺賓律師
上　訴　人
即　被　告　袁學毅
選任辯護人　許博森律師
　　　　　　呂錦律師
上列上訴人因違反槍砲彈藥刀械管制條例案件，不服臺灣臺北地
方法院99年度訴字第1494號，中華民國100 年1 月18日第一審判
決（起訴案號：臺灣臺北地方法院檢察署99年度偵字第12370 號
），提起上訴，本院判決如下：
    主  文
原判決關於高凰人、陳忠麒、袁學毅部分撤銷。
高凰人未經許可，持有可發射子彈具有殺傷力之改造手槍，處有
期徒刑壹年捌月，併科罰金新臺幣陸萬元，罰金如易服勞役，以
新臺幣壹仟元折算壹日；緩刑年，並應向公庫支付新臺幣貳拾
萬元。扣案之改造手槍壹支（含彈匣壹個，獲案後槍枝管制編號
為：0000000000號）沒收。
陳忠麒未經許可，寄藏可發射子彈具有殺傷力之改造手槍，處有
期徒刑壹年柒月，併科罰金新臺幣陸萬元，罰金如易服勞役，以
新臺幣壹仟元折算壹日；緩刑年，並應向公庫支付新臺幣貳拾
萬元。扣案之改造手槍壹支（含彈匣壹個，獲案後槍枝管制編號
為：0000000000號）沒收。
袁學毅未經許可，持有可發射子彈具有殺傷力之改造手槍，處有
期徒刑壹年捌月，併科罰金新臺幣陸萬元，罰金如易服勞役，以
新臺幣壹仟元折算壹日；緩刑年，並應向公庫支付新臺幣貳拾
萬元。扣案之改造手槍壹支（含彈匣壹個，獲案後槍枝管制編號
為：0000000000號）沒收。
    事  實
一、高凰人、陳威銘（已歿，業經檢察官為不起訴處分確定）均
    明知可發射子彈具有殺傷力之改造手槍及非制式子彈係屬違
    禁物，未經許可，不得非法持有。緣陳威銘與高凰人、童致
    維為友人關係，並受僱於許鶴文，負責接送經紀公司旗下不
    知情小姐涂艾萱、涂芷萱、彭淑玲上下班，陳威銘於民國九
    十九年四、五月間，與涂艾萱、涂芷萱、彭淑玲共同居住在
    經紀公司所提供位於臺北市中山區○○○路二五九巷九號六
    樓之九宿舍內。陳威銘竟於九十九年五月七日前之某日，透
    過不詳管道取得可發射子彈具有殺傷力之仿FN廠半自動手槍
    製造之槍枝，換裝金屬槍管之改造手槍一支（含彈匣一個，
    獲案後槍枝管制編號：0000000000號）及非制式
    子彈六顆（其中一顆業經陳威銘利用上開改造手槍擊發，而
    僅扣得直徑八點一mm非制式金屬彈頭一顆；另四顆均由金屬
    彈殼組合直徑約八點一±○點五mm金屬彈頭而成，一顆可擊
    發，認具殺傷力；一顆已拆解；一顆雖可擊發，惟發射動能
    不足，認不具殺傷力；一顆無法擊發，認不具殺傷力；其餘
    一顆，由金屬彈殼組合直徑約八點一mm金屬彈頭而成，送鑑
    時底火連桿已往彈殼內陷，不具殺傷力）而持有之，並藏放
    於其所居住上開大樓七樓往頂樓樓梯間內（該處由大樓管理
    員做為堆放雜物之處所）。九十九年五月間，陳威銘因為生
    活壓力重大，時萌輕生之念，其友人高凰人、童致維（業經
    原審判決有罪確定）見陳威銘平時精神恍惚，便時常到其上
    開住處所陪伴，而於同年月七日下午六時許，高凰人、童致
    維又至陳威銘上開住處聊天，迄同日晚間七時三、四十分許
    ，陳威銘原已向涂艾萱、涂芷萱、彭淑玲詢問是否準備好要
    上班，卻突然表示要上樓拿東西，因陳威銘已經要載小姐上
    班，且陳威銘在樓上並無熟識之人，此舉並不尋常，高凰人
    乃與童致維尾隨陳威銘至七樓樓梯間查看。嗣高凰人與童致
    維見陳威銘進入七樓至頂樓之樓梯間翻找物品，因該處有許
    多雜物且無燈光，高凰人乃要求童致維返回陳威銘上開住處
    拿手電筒，童致維取得手電筒欲返回樓梯間時，陳威銘即持
    上開改造手槍，朝自己左胸位置射擊，擊中主動脈而大量出
    血倒地，高凰人、童致維在樓梯口聽聞槍聲後，判斷情況有
    異，旋即跑向陳威銘倒地之處，但因該段樓梯堆滿雜物，而
    由高凰人搬開雜物，且因童致維較為瘦小，乃由童致維爬上
    樓察看，因而發現陳威銘左胸流血倒地，其右腳附近有手槍
    及子彈，童致維旋即將槍、彈拾起交予高凰人。高凰人於聽
    聞疑似槍聲巨響發現陳威銘倒地，童致維將上開改造手槍及
    非制式子彈交予高凰人後，為避免陳威銘事後因持有槍砲案
    件遭查緝，竟基於未經許可而持有可發射子彈具有殺傷力之
    改造手槍及非制式子彈之犯意，將上開具殺傷力之改造手槍
    一支及具殺傷力之非制式子彈一顆，置於自己實力支配之下
    而持有之，並持上開具殺傷力之改造手槍一支及具殺傷力之
    非制式子彈一顆前往陳威銘上開住處，藏放在陳威銘上開住
    處客廳茶几下（包含改造手槍一支、彈匣一個、具殺傷力之
    非制式子彈一顆及其餘三顆不具殺傷力之非制式子彈），再
    返回陳威銘倒地之樓梯間扶著陳威銘，另由童致維前往陳威
    銘上開住處同棟大樓五之一四不知情之楊大右租屋處求援。
    因楊大右即將入伍，其不知情之友人程、馬維廉、張維揚
    、劉權誼（業經檢察官為不起訴處分確定）均在楊大右上開
    住處同聚，經童致維告知陳威銘疑似中槍受傷需要幫忙時，
    渠等旋即跟隨童致維上樓，協助將陳威銘抬至一樓，報請救
    護車送至臺北馬偕醫院急救。
二、童致維於高凰人等人欲將陳威銘送上救護車之際，為避免陳
    威銘因槍砲案件遭查緝，竟基於未經許可而持有可發射子彈
    具有殺傷力之改造手槍及非制式子彈之犯意，旋即返回陳威
    銘上開住處內，向彭淑玲詢問高凰人將槍彈置於何處，經彭
    淑玲告知係置放於沙發下時，旋將高凰人藏放於沙發下之上
    開具殺傷力之改造手槍一支及具殺傷力之非制式子彈一顆取
    出，放置於其所有之LV手提包內（內有改造手槍一支、彈匣
    一個、具殺傷力之非制式子彈一顆及其餘三顆不具殺傷力之
    非制式子彈）藏妥而持有之，並攜帶上開手提包與高凰人、
    馬維廉一同搭乘載運陳威銘之救護車前往臺北馬偕醫院。
三、陳忠麒明知可發射子彈具有殺傷力之改造手槍及非制式子彈
    係屬違禁物，未經許可，不得非法持有、寄藏。於九十九年
    五月七日晚間七時五十三分許，經劉權誼撥打電話告知陳威
    銘疑似中槍受傷，現在臺北馬偕醫院急救中，陳忠麒旋即騎
    乘車牌號碼五九七－BAJ 號重型機車前往臺北馬偕醫院探視
    ，並將上開重型機車停放在臺北馬偕醫院急診室外。陳忠麒
    在上開醫院急診室外見到童致維後，乃向童致維詢問現況為
    何，童致維遂向陳忠麒表示陳威銘疑似槍枝走火，並向陳忠
    麒表示要如何處理，「東西」在他那裡，陳忠麒已明知童致
    維所欲處理之「東西」，係指使陳威銘受傷之槍、彈，仍基
    於寄藏可發射子彈具有殺傷力之改造手槍及非制式子彈之犯
    意，向童致維表示可先將裝有上開具殺傷力之改造手槍一支
    及具殺傷力之非制式子彈一顆之LV手提包（內有改造手槍一
    支、彈匣一個、具殺傷力之非制式子彈一顆及其餘三顆不具
    殺傷力之非制式子彈）藏放於其所騎乘上開重型機車置物箱
    內，童致維乃與陳忠麒一同步行至陳忠麒停放上開重型機車
    處，由陳忠麒開啟上開重型機車置物箱，再由童致維將上開
    LV手提包放入上開重型機車置物箱內，而由陳忠麒持有及寄
    藏之。而警方於九十九年五月七日晚上八時三十分許，據報
    於臺北市中山區○○○路二五九巷九號六樓之九處發生槍擊
    致死案，於同日（九十九年五月七日）晚上十時三十分許至
    該處採證，在上址臺北市中山區○○○路二五九巷九號七樓
    往八樓第八階樓梯左側角落處，查獲並扣得前開不具殺傷力
    之由金屬彈殼組合直徑約八點一mm金屬彈頭而成，送鑑時底
    火連桿已往彈殼內陷之子彈一顆。
四、袁學毅明知可發射子彈具有殺傷力之改造手槍及非制式子彈
    係屬違禁物，未經許可，不得非法持有。緣袁學毅因馬維廉
    之告知，知悉陳威銘在臺北馬偕醫院急救，情況危急，遂前
    往臺北馬偕醫院探視。而陳忠麒與童致維一同置放完裝有上
    開改造手槍及非制式子彈之LV手提包後，在返回急診室前，
    兩人商討如何處理上開改造手槍及非制式子彈後，童致維表
    示要先處理掉。隨後，陳忠麒因有事需先行離去，卻未遇童
    致維而無法處理上開LV手提包，旋向其友人劉權誼詢問如何
    處置該「東西」，適劉權誼之小弟袁學毅亦在臺北馬偕醫院
    ，劉權誼乃叫袁學毅向陳忠麒拿取上開LV手提包後，將該手
    提包「處理」掉，袁學毅旋即應允之。袁學毅乃跟隨陳忠麒
    步行至上開重型機車停放處，由陳忠麒打開機車置物箱後，
    再由袁學毅自上開重型機車置物箱內，徒手將上開裝有改造
    手槍及非制式子彈之LV手提包取出。袁學毅於斯時已明知上
    開LV手提包內裝有槍、彈，竟基於未經許可而持有可發射子
    彈具有殺傷力之改造手槍及非制式子彈之犯意，將上開裝有
    具殺傷力之改造手槍一支及具殺傷力之非制式子彈一顆之LV
    手提包（內有改造手槍一支、彈匣一個、具殺傷力之非制式
    子彈一顆及其餘三顆不具殺傷力之非制式子彈）置入自己實
    力支配下，而欲依劉權誼之指示將「東西」處理，再經陳忠
    麒交付新臺幣（下同）二百元做為計程車資後，自行攜帶上
    開LV手提包搭乘車號不詳之計程車，前往其熟悉位於臺北市
    中山區美堤河濱公園之基隆河一六號水門旁，袁學毅旋即打
    開上開手提包確認該手提包內藏物為槍、彈，並為避免將來
    遭查緝，乃取出上開改造手槍丟入分流渠道中，而後持上開
    手提包（內有彈匣一個、具殺傷力之非制式子彈一顆及其餘
    三顆不具殺傷力之非制式子彈）轉搭某車號不詳之計程車離
    去，於計程車行經臺北市○○路、愛國西路口時，袁學毅隨
    機將該手提包（內有彈匣一個、具殺傷力之非制式子彈一顆
    及其餘三顆不具殺傷力之非制式子彈）丟出，迄捷運西門站
    附近下車離去。嗣因陳威銘至同日（九十九年五月七日）晚
    間八時五十五分許，因左胸廓貫穿、肺、主動脈挫傷血胸，
    致心因性休克及呼吸衰竭，宣告不治死亡，經高凰人於九十
    九年五月八日凌晨零時二十七分許受警方詢問陳威銘死亡原
    因時，高凰人供出陳威銘以槍自殺之情，在警方尚未知悉高
    凰人曾持有過該槍彈之前，主動向警方自首其曾自童致維處
    取得陳威銘用以自殺之槍枝後將之放在陳威銘住處客廳茶几
    下，警方因而再循線向童致維、陳忠麒等人查詢，經彼等供
    出槍彈由高凰人放在陳威銘住處客廳茶几下之後之流向而循
    線查獲袁學毅，再經袁學毅自白而查知系爭槍彈之去向，並
    因而查扣該等槍彈；又因徐仲生於同年月八日凌晨五時二十
    分許，經過臺北市○○路○段時，在南昌路一段一號收費停
    車格旁拾得上開LV手提包一只，自行打開該手提包時，發現
    內藏有彈匣一個及非制式子彈四顆，徐仲生乃透過官邸駐警
    向臺北市政府警察局中正第二分局報案而扣得上開非制式子
    彈，再經臺北市政府警察局中正第二分局將扣案LV手提包、
    內含之彈匣一個及子彈四顆照片送由中山分局員警傳詢童致
    維確認後，並採樣比對確認為陳威銘原持有之子彈及童致維
    藏放槍、彈所用之手提包；並據袁學毅供承丟棄槍枝處，委
    請中華潛水協會打撈未獲，再經袁學毅委請救難協會打撈尋
    獲扣得上開改造手槍一枝（內含已擊發之彈殼一枚）。
五、檢察官於九十九年五月十二日下午三時許，會同法醫在臺北
    市立第二殯儀館解剖室解剖死者陳威銘的屍體，在屍體左背
    側八、九肋間查獲一顆彈頭，該彈頭經鑑驗結果，確認是已
    擊發之直徑八點一mm非制式金屬彈頭，其上具刮擦痕。
六、案經臺北市政府警察局中山分局報請臺灣臺北地方法院檢察
    署檢察官偵查後起訴。
    理  由
壹、證據能力：
    按傳聞法則之重要理論依據，在於傳聞證據未經當事人之反
    對詰問予以核實，乃予排斥，惟若當事人已放棄對原供述人
    之反對詰問權，於法院審判時表明同意該等傳聞證據可作為
    證據，基於證據資料愈豐富，愈有助於真實發現之理念，並
    貫徹刑事訴訟法修法加重當事人進行主義之精神，確認當事
    人對於證據能力有處分權之制度，傳聞證據經當事人同意做
    為證據，法院認為適當者，亦得為證據。另當事人於調查證
    據時，對於傳聞證據表示「沒有意見」，而未於言詞辯論終
    結前聲明異議，應視為已有將該等傳聞證據採為證據之同意
    ，此刑事訴訟法第一百五十九條之五定有明文。本案被告高
    凰人、陳忠麒、袁學毅及渠等之辯護人於本院審理程序中已
    表示對本判決所引用之人證、書證、物證之證據能力均無意
    見，本院審理時，被告高凰人、陳忠麒、袁學毅及渠等之辯
    護人對本判決所引用之被告以外之人於審判外之陳述之證據
    能力並未表示意見，迄本院言詞辯論終結前，被告高凰人、
    陳忠麒、袁學毅及渠等之辯護人亦未爭執本判決所引用證據
    之證據能力，且檢察官及被告均同意將該等證據資料引用作
    為證據，依刑事訴訟法第一百五十九條之五之規定，被告等
    及渠等之辯護人已同意本判決所引用相關之傳聞證據均可做
    為證據，本院斟酌本判決所引用卷內之證據並非非法取得，
    亦無證明力明顯過低之情形，且經本院於審判期日依法進行
    證據之調查、辯論，被告高凰人、陳忠麒及袁學毅於訴訟上
    之程序權，已受保障，前揭各該證據，均得採為證據。
貳、認定犯罪事實所憑之證據及理由：
一、上揭事實欄三所示之犯罪事實，業據被告陳忠麒於原審審理
    時坦承不諱（見原審卷第五五頁、第九五頁、第一九三頁）
    ，核與證人涂芷萱、涂艾萱、彭淑玲於警詢中、證人劉權誼
    於警詢及偵查中、證人即共同被告袁學毅於偵查中、證人即
    拾獲手提包之徐仲生於警詢中證述情節大致相符（見臺灣臺
    北地方法院檢察署九十九年度偵字第一三七三八號卷第二九
    頁至第三七頁、第四四頁至第四六頁、第六三頁至第八二頁
    、第一三九頁至第一四二頁、第一五五頁至第一五六頁，九
    十九年度相字第三四六號卷第一五六頁至第一五九頁），復
    有法務部法醫研究所九十九年六月十七日法醫理字第○九九
    ○○○二九九四號函及所附法醫研究所（九九）醫剖字第○
    九九一一○一五七一號解剖報告書、（九九）醫鑑字第○九
    九一一○一七六一號鑑定報告書、勘驗筆錄、內政部警政署
    刑事警察局九十九年五月二十六日刑醫字第○九九○○六七
    六七二號鑑定書、九十九年七月五日刑醫字第○九九○○七
    二○○七號鑑定書、九十九年五月十一日北市警鑑字第○九
    九○五○七三六○一之一號刑事案件證物採驗紀錄表、九十
    九年五月二十六日北市警鑑字第○九九○五○七三六○一之
    四號刑事案件證物採驗紀錄表、九十九年五月二十五日第0
    0000000000號刑事案件證物採驗紀錄表、臺北市
    政府警察局刑事鑑識中心印痕跡證檢視結果報告表、相驗屍
    體證明書、檢驗報告書、相驗報告書、臺北市政府警察局中
    正第二分局刑案現場勘查報告、九十九年五月八日北市警中
    正二分刑字第九九○五一一○一號刑事案件證物採驗紀錄表
    、照片等件附卷可按（見上開相卷第一四五頁至第一五五頁
    、第一六四頁至第一六五頁、第一九四頁至第二○七頁、第
    二五一頁至第二六一頁，上開偵字第一三七三八號卷第一五
    八頁至第一六六頁），且有改造手槍一支及非制式子彈一顆
    （係直徑約八點一±○點五mm）扣案可佐。而扣案之槍枝經
    內政部警政署刑事警察局鑑定，鑑定人員以檢視法、性能檢
    驗法、比對顯微鏡法鑑驗後，鑑驗結果：
    一、送鑑手槍一枝（槍枝管制編號0000000000號
    ，不含彈匣），認係改造手槍，由仿FN廠半自動手槍製造之
    槍枝，換裝土造金屬槍管而成，擊發功能正常，可供擊發適
    用子彈使用，認具有殺傷力。送鑑彈匣一個，認係金屬彈匣
    。扣案子彈六顆，經送內政部警政署刑事警察局鑑定，經鑑
    定人員以檢視法、試射法鑑定後，鑑定結果分為：一顆為金
    屬彈殼組合直徑約八點一mm金屬彈頭而成，送鑑時底火連桿
    已往彈殼內陷，不具殺傷力；彈頭一顆，認係已擊發直徑八
    點一mm非制式金屬彈頭；另四顆，由金屬彈殼組合直徑約八
    點一±○點五mm金屬彈頭而成，一顆可擊發，認具殺傷力；
    一顆已拆解；一顆雖可擊發，惟發射動能不足，認不具殺傷
    力；一顆無法擊發，認不具殺傷力等情，有內政部警政署刑
    事警察局九十九年五月十九日刑鑑字第○九九○○六四五四
    九號鑑定書、九十九年五月二十四日刑鑑字第○九九○○六
    三三二四號鑑定書、九十九年七月二十九日刑鑑字第○九九
    ○○七一六五六號鑑定書、九十九年十一月八日刑鑑字第○
    九九○一四六一二三號函附卷可稽（見上開相字卷第一六九
    頁至第一七三頁、第一九一頁至第一九六頁，原審卷第一○
    二頁），足認上開遭查獲扣案之改造手槍及其中一顆非制式
    子彈，確具有殺傷力之事實，首堪認定。是被告陳忠麒上揭
    任意性自白與事實相符，堪以採信，被告陳忠麒上揭犯行，
    洵堪認定。至被告陳忠麒在本院審理時辯稱其不知道手提包
    裡面是何物云云，與上揭事證不符，顯係其畏罪卸責之虛詞
    ，並不足採。
二、訊據被告高凰人固坦承有於上揭時地，將童致維交付在陳威
    銘身旁取得之上開改造手槍、非制式子彈，置放在陳威銘上
    開住處客廳茶几下等情，惟矢口否認有何非法持有改造槍、
    彈犯行，其辯護人並辯稱：被告高凰人僅係於陳威銘死亡前
    ，將陳威銘所有槍枝，歸於陳威銘的財產範圍內，並無支配
    之意思，所以無主觀之持有、占有的意思，客觀上高凰人只
    是用衣服裹住槍枝，攜入陳威銘的房間，並無法認定持有的
    客觀情形云云。訊據被告袁學毅固坦承有於上揭時地，經劉
    權誼指示，處理自被告陳忠麒上開重型機車置物箱處取得之
    上開手提包，並於取得上開手提包後，搭乘計程車前往臺北
    市中山區美堤河濱公園之基隆河一六號水門旁，將上開改造
    手槍丟棄，續搭乘計程車在臺北市○○路、愛國西路口丟棄
    前開手提包等情，惟矢口否認有何非法持有改造槍、彈犯行
    ，其辯護人並辯稱：被告袁學毅只是偶然短暫經手，並沒有
    主觀上持有的犯意存在，並無證據證明被告袁學毅已知悉手
    提包內為槍彈，而是到達水門之時，才發現包包裡面的東西
    是槍枝，因而一時驚嚇，才將槍枝丟棄，被告袁學毅如果確
    實有主觀上的持有的犯意存在，應該在水門丟棄槍枝之時，
    也一併把整個包包丟棄，自然也不可能將包包及彈匣、子彈
    一起丟棄於南昌路一段與愛國西路口，以避免為警所查獲，
    顯見被告袁學毅無持有之犯意云云。惟查：
  (一)陳威銘受僱於證人許鶴文，負責接送經紀公司旗下小姐涂艾
    萱、涂芷萱、彭淑玲上下班，陳威銘於九十九年四、五月間
    ，與證人涂艾萱、涂芷萱、彭淑玲共同居住在經紀公司所提
    供位於臺北市中山區○○○路二五九巷九號六樓之九宿舍內
    。陳威銘於九十九年五月七日前之某日，透過不詳管道取得
    扣案之仿FN廠半自動手槍製造之槍枝，換裝金屬槍管之改造
    手槍一支（獲案後槍枝管制編號：0000000000號
    ）、非制式子彈六顆（其中二顆直徑約八點一mm，另四顆直
    徑約八點一±○點五mm金屬彈頭）而持有之，並藏放於其所
    居住上開大樓七樓往頂樓樓梯間內（該處由大樓管理員做為
    堆放雜物之處所）。而於同年月七日下午六時許，被告高凰
    人、童致維至陳威銘上開住處聊天，迄同日晚間七時三、四
    十分許，陳威銘原已向證人涂艾萱、涂芷萱、彭淑玲詢問是
    否準備好要上班，卻突然表示要上樓拿東西，被告高凰人與
    童致維見狀，乃尾隨陳威銘至七樓樓梯間查看。嗣被告高凰
    人與童致維見陳威銘進入七樓至頂樓之樓梯間翻找物品，因
    該處有許多雜物且無燈光，被告高凰人乃要求童致維返回陳
    威銘上開住處拿手電筒，童致維取得手電筒欲返回樓梯間時
    ，陳威銘即持上開改造手槍，朝自己左胸位置射擊，擊中主
    動脈而大量出血倒地，被告高凰人、童致維在樓梯口聽聞槍
    聲後，判斷情況有異，旋即跑向陳威銘倒地之處，但因該段
    樓梯堆滿雜物，而由被告高凰人搬開雜物，且因童致維較為
    瘦小，乃由童致維爬上樓察看，因而發現陳威銘左胸流血倒
    地，其右腳附近有手槍及子彈，童致維旋即將槍、彈拾起交
    予被告高凰人，被告高凰人旋即將槍、彈拿回並藏放在上開
    陳威銘住處客廳茶几下方（藏放有改造手槍一支、彈匣一個
    、具殺傷力之非制式子彈一顆及其餘三顆不具殺傷力之非制
    式子彈），再返回陳威銘倒地之樓梯間扶著陳威銘，而由童
    致維前往陳威銘上開住處同棟大樓五之一四證人楊大右租屋
    處求援，當時尚有證人程、馬維廉、張維揚、劉權誼均在
    證人楊大右上開住處同聚，經童致維告知陳威銘疑似中槍受
    傷需要幫忙時，渠等旋即跟隨童致維上樓，協助將陳威銘抬
    至一樓，報請救護車送至臺北馬偕醫院急救；另被告袁學毅
    因證人馬維廉之告知，知悉陳威銘在臺北馬偕醫院急救，情
    況危急，遂前往臺北馬偕醫院探視。而被告陳忠麒與童致維
    一同將上開裝有上開改造手槍一支、彈匣一個及非制式子彈
    四顆之LV手提包置放在被告陳忠麒上開重型機車置物箱後，
    在返回急診室前，兩人商討如何處理上開改造手槍及子彈，
    被告童致維表示要先處理掉。隨後，被告陳忠麒因有事需先
    行離去，卻未遇童致維而無法處理上開手提包，旋向證人劉
    權誼詢問如何處置該「東西」，適被告袁學毅亦在臺北馬偕
    醫院，證人劉權誼乃叫被告袁學毅向被告陳忠麒拿取上開LV
    手提包後將該手提包「處理」，被告袁學毅旋即應允之。被
    告袁學毅乃跟隨被告陳忠麒步行至上開重型機車停放處，由
    被告陳忠麒打開機車置物箱後，再由被告袁學毅自上開重型
    機車置物箱內徒手將上開LV手提包取出，再經被告陳忠麒交
    付二百元做為計程車資後，自行攜帶上開之LV手提包搭乘車
    號不詳之計程車，前往其熟悉位於臺北市中山區美堤河濱公
    園之基隆河一六號水門旁，被告袁學毅旋即打開上開LV手提
    包發現該手提包內藏物為槍、彈，乃取出上開改造手槍丟入
    分流渠道中，而後持上開LV手提包轉搭某車號不詳之計程車
    離去，於計程車行經臺北市○○路、愛國西路口時，被告袁
    學毅隨機將該LV手提包丟出，迄捷運西門站附近下車離去。
    而陳威銘亦於同日晚間八時五十五分，因左胸廓貫穿、肺、
    主動脈挫傷血胸，致心因性休克及呼吸衰竭，宣告不治死亡
    ；證人徐仲生於同年月八日凌晨五時二十分許，經過臺北市
    ○○路○段時，在南昌路一段一號收費停車格旁拾得上開LV
    手提包，自行打開該LV手提包時發現內藏有彈匣一個及非制
    式子彈四顆，證人徐仲生乃透過官邸駐警向臺北市政府警察
    局中正第二分局報案等情，業據證人涂芷萱、涂艾萱、彭淑
    玲於警詢中、證人劉權誼於警詢及偵查中、證人即被告袁學
    毅於偵查中、證人即拾獲手提包之徐仲生於警詢中、證人即
    被告陳忠麒於原審審理時證述情節大致相符（見上開偵卷第
    二九頁至第三七頁、第四四頁至第四六頁、第六三頁至第八
    二頁、第一三九頁至第一四二頁、第一五五頁至第一五六頁
    ，上開相字卷第一五六頁至第一五九頁），復有法務部法醫
    研究所九十九年六月十七日法醫理字第○九九○○○二九九
    四號函及所附法醫研究所（九九）醫剖字第○九九一一○一
    五七一號解剖報告書、（九九）醫鑑字第○九九一一○一七
    六一號鑑定報告書、內政部警政署刑事警察局九十九年五月
    二十六日刑醫字第○九九○○六七六七二號鑑定書、九十九
    年七月五日刑醫字第○九九○○七二○○七號鑑定書、九十
    九年五月十一日北市警鑑字第○九九○五○七三六○一之ㄧ
    號刑事案件證物採驗紀錄表、九十九年五月二十六日北市警
    鑑字第○九九○五○七三六○一之四號刑事案件證物採驗紀
    錄表、九十九年五月二十五日第00000000000號
    刑事案件證物採驗紀錄表、臺北市政府警察局刑事鑑識中心
    印痕跡證檢視結果報告表、勘驗筆錄、相驗屍體證明書、檢
    驗報告書、相驗報告書、臺北市政府警察局中正第二分局刑
    案現場勘查報告、九十九年五月八日北市警中正二分刑字第
    九九○五一一○一號刑事案件證物採驗紀錄表、照片等件附
    卷可按（見上開相字卷第一四五頁至第一五五頁、第一六四
    頁至第一六五頁、第一六八頁至第二○二頁、第二五一頁至
    第二六一頁，上開偵字第一三七三八號卷第一五八頁至第一
    六六頁），且有改造手槍一支及非制式子彈六顆（係直徑約
    八點一±○點五mm，其中一顆業已擊發僅剩彈頭）扣案可佐
    。扣案之手槍一枝（槍枝管制編號0000000000號
    ，不含彈匣）經內政部警政署刑事警察局鑑定，鑑驗結果認
    係改造手槍而具有殺傷力；送鑑彈匣一個，認係金屬彈匣。
    再扣案之子彈六顆，經送內政部警政署刑事警察局鑑定，鑑
    定結果分為：一顆為金屬彈殼組合直徑約八點一mm金屬彈頭
    而成，送鑑時底火連桿已往彈殼內陷，不具殺傷力；彈頭一
    顆，認係已擊發直徑八點一mm非制式金屬彈頭；另四顆，由
    金屬彈殼組合直徑約八點一±○點五mm金屬彈頭而成，一顆
    可擊發，認具殺傷力；一顆已拆解；一顆雖可擊發，惟發射
    動能不足，認不具殺傷力；一顆無法擊發，認不具殺傷力等
    情，已認定如前（理由如前所述），且為被告高凰人、袁學
    毅所不否認，是上開事實，堪以認定。
  (二)被告高凰人固以前情置辯，惟按槍砲彈藥刀械管制條例中所
    提及之未經許可持有手槍、子彈罪，其構成僅須行為人未經
    主管機關許可，且無正當理由，而將槍、彈置於自己實力支
    配之下，罪即成立；然其持有手槍、子彈時間之長短，亦不
    妨礙罪之成立；次按槍砲彈藥刀械管制條例所稱「持有」，
    指就槍械執持占有而言。行為人主觀上須對槍械有執持占有
    之意思，客觀上有足以顯示實現其占有物上權利之行為，亦
    即必須行為人對該物有支配之意思，並實際上已將之移入自
    己事實上得為支配之狀態，始足當之，此有最高法院九十九
    年台上字第一五七○號、九十八年台上字第八五四號刑事判
    決意旨可資參照。查依被告高凰人於警詢中供稱：伊不知道
    該把手槍是陳威銘還是旁邊撿到的，伊想說先將手槍收起來
    ，先把陳威銘送醫再說，因伊緊張又擔心陳威銘傷勢，不敢
    向警方說出手槍之事等語（見上開偵字第一三七三八號卷第
    八頁至第九頁）；又於偵查中供稱：當時很緊張，伊不知道
    陳威銘是什麼原因受傷，如果他好起來，不希望他因此多一
    條槍砲案件等語（見上開偵字第一三七三八號卷第一八七頁
    ）；卻於原審審理時供稱：童致維交槍給伊時，因為槍是陳
    威銘的，伊想說放在房間裡面讓警察找，萬一讓別人帶走怎
    麼辦等語（見原審卷第一九二頁背面）。而被告高凰人在陳
    威銘舉槍朝自己射殺時，距離陳威銘甚近，且與陳威銘身處
    在同一樓梯間，因此，衡情應可清晰聽見槍聲，並可辨認該
    聲響為槍聲；再者，原審同案被告童致維係從陳威銘身旁撿
    起扣案之槍、彈，並告知被告高凰人而交付予被告高凰人，
    顯見被告高凰人於斯時應可判斷得知陳威銘係因中槍受傷，
    且扣案之槍彈屬陳威銘所使用之情。苟如被告高凰人前於警
    詢中稱不知陳威銘何以受傷，則被告高凰人為何須將扣案之
    槍彈拿取，置放在陳威銘所居住之房間內，並且藏放在客廳
    茶几下？益徵被告高凰人之用意係在避人耳目。又被告高凰
    人於偵查及原審審理時均供稱係為避免陳威銘多一條槍砲案
    件，而將扣案之槍彈置放在房間內等語，亦可認被告高凰人
    當下為避免陳威銘遭查緝，而有藏匿之意，主觀上對該物已
    有支配之意思，再從被告高凰人將扣案之槍彈置放於客廳茶
    几下之情形觀之，該槍枝已為他人所難以發覺，客觀上已有
    將扣案之槍彈置於自己實力支配之下之舉，其雖辯稱槍彈是
    置放在陳威銘房內而非其房內，並無法支配云云，然如前所
    述被告高凰人將扣案槍彈置放回陳威銘上開住處內時，係將
    扣案之槍彈置放在客廳茶几下，此舉已明顯屬藏匿之行止，
    且他人難以發現，揆諸上揭最高法院判決意旨，被告高凰人
    確有執持占有之意，且亦置於其實力支配下無訛，實難以認
    定被告高凰人無法支配該扣案槍彈。
  (三)另被告高凰人雖辯稱其將槍彈置放在陳威銘房內時，係以衣
    服包裹並未碰槍云云。惟依原審將卷內所附臺北市政府警察
    局中山分局檢送之陳威銘上開住處監視器截圖光碟畫面列印
    翻拍結果（見原審卷第一四二頁至第一四三頁），照片畫面
    中顯示晚間七時四十五分二十六秒至二十八秒許，有一身型
    圓胖男子右手持黑色物品置於胸前，左手持電話通話中，在
    走道間行走，而置於胸前之物品並未包裹於衣服內等情，另
    晚間七時五十四分三十九秒畫面顯示（見原審卷第一五○頁
    ），有一身型圓胖之男子在電梯外扶著電梯門，上開二男子
    身型、衣服均為相同，且與被告高凰人相似，應可認定該名
    男子為被告高凰人無誤，因此，被告高凰人拿取扣案槍彈進
    入陳威銘屋內時，並未將槍彈包於衣物內，此顯與被告高凰
    人所辯不符，是被告高凰人上揭所辯，委不足採。
  (四)被告袁學毅固以前情置辯，然依被告袁學毅於九十九年五月
    八日警詢中供稱：「鱷魚」即劉權誼當時告訴伊有一包東西
    要丟掉，接著要伊跟「豆豆」即陳忠麒到一輛機車上拿東西
    ，然後「豆豆」交給伊一個綠色的名牌包包（大約A4紙張大
    小），另又拿給伊二百元，要伊自行尋找地方把這個包包丟
    掉，隨後伊招了計程車，叫計程車載伊到臺北市內湖河濱公
    園一六號水門處，然後伊在水門外下車，獨自步行進入美堤
    河濱公園，走到一個抽水站放流水路渠道旁，把這包東西丟
    棄至渠道內，接著就走出河濱公園，再搭乘計程車到西門町
    捷運六號出口處，在那附近閒逛了一下，伊不知道包包裡面
    有槍云云（見上開偵字第一三七三八號卷第三九頁至第四○
    頁）；又於同日警詢中供稱：伊沒有將包包藏匿他處云云（
    見上開偵字第一三七三八號卷第四三頁）；是被告袁學毅如
    非為掩飾其罪行，何以於第一次警詢中不據實供稱係將上開
    LV手提包與扣案之手槍分開丟棄，反堅稱係將上開LV手提包
    及內藏物一併丟棄，且不知該手提包內為槍彈，顯見其為掩
    飾上開犯行，而為卸責之詞，被告袁學毅稱係到丟棄之水門
    旁才打開手提包云云，已有所疑。
  (五)另觀之卷附上開LV手提包照片（見臺灣臺北地方法院檢察署
    九十九年度偵字第一二三七○號卷第五頁），該手提包形狀
    不大，被告袁學毅亦供稱該手提包大小為A4紙張大小，且該
    手提包並無揹帶，僅能以手拿取，而該種手提包材質為皮製
    ，較為軟，以手拿取應可摸出內裝有何物，而該支扣案改造
    手槍為由仿FN廠半自動手槍製造之槍枝，換裝土造金屬槍管
    而成，槍枝為金屬質地，材質堅硬，有一定之重量，如置放
    於上開LV手提包內，從外觀上觀之，亦易於辨識。審酌被告
    袁學毅取得上開LV手提包係從被告陳忠麒上開重型機車置物
    箱內，自行徒手取出，而該手提包並無揹帶，被告袁學毅以
    手拿取時，衡情應會摸到內藏物之形狀，且扣案之改造手槍
    亦有相當之重量，被告袁學毅於斯時顯已認知到其內為手槍
    無誤，而無法諉為不知；況且，被告袁學毅於偵查中亦供稱
    ：伊不知道為何劉權誼、陳忠麒不能拿去丟，伊只知道伊朋
    友過世，劉權誼叫伊趕快處理掉等語（見上開偵字第一二三
    七○號卷第一六頁），是被告袁學毅當時既然知道陳威銘已
    死亡，且要處裡上開LV手提包，應可推論手提包內之東西並
    非合法取得，否則何以須趕緊處理，因此，被告袁學毅拿到
    上開LV手提包，衡情應會打開手提包確認內所裝之物品為何
    物，此舉亦與常情無悖，故被告袁學毅辯稱係到丟棄地點始
    將手提包打開發現內有手槍云云，顯不可採。而被告袁學毅
    既於拿到上開LV手提包時已知悉其內藏有手槍，仍依據證人
    劉權誼之指示處理，主觀上對該物有支配之意思，其將上開
    LV手提包攜帶至臺北市內湖河濱公園一六號水門處丟棄，客
    觀上亦已置於其實力支配下，並且甚而處分之，揆諸上揭判
    決意旨，足認被告確有持有扣案之改造手槍及子彈之犯行，
    被告袁學毅之辯護人辯稱：被告袁學毅主觀上係要拋棄槍彈
    ，故無持有槍彈之犯意云云，然在被告袁學毅拋棄前開槍彈
    前，仍有一段時間持有該等槍彈，則此持有槍彈之事實，亦
    無法因後來被告袁學毅將槍彈拋棄而即得漠視不顧，因此，
    被告袁學毅之辯護人的前開辯解，即不足取。又被告袁學毅
    之辯護人辯稱如被告袁學毅有持有之意，應將手提包連同手
    槍一併丟棄云云，惟被告袁學毅未丟棄手提包之原因恐有多
    種，亦有可能為被告袁學毅認該手提包堪稱實用，而欲將該
    手提包納為己用、抑或被告袁學毅為免遭查緝，而將上開手
    提包與手槍分開丟棄，以免遭人撿拾，而此亦與被告袁學毅
    於九十九年五月二十日警詢中所供稱證人劉權誼指示被告袁
    學毅把裡面東西與包包分開處理等語相符（見上開偵字第一
    三七三八號卷第四四頁背面），是被告袁學毅既已於偵查過
    程中交代為何要將手提包與改造手槍分開處理，則事後於審
    理中辯稱之詞，亦為畏罪卸責之詞，不足為採。
  (六)另證人即被告陳忠麒於原審審理時雖證稱其與證人劉權誼談
    論要處理手提包之事時，被告袁學毅未在旁，並未聽見討論
    內容，伊沒有聽見劉權誼如何交代被告袁學毅等語（見原審
    卷第一七三頁、第一七四頁），然被告袁學毅是否確實未聽
    見被告陳忠麒與證人劉權誼之對話內容，僅為被告陳忠麒之
    認定，因被告陳忠麒亦證稱當時被告袁學毅在他們旁邊，大
    概幾公尺，就是伊與檢察官之距離等語（見原審卷第一七四
    頁），審酌法庭內證人應訊台之位置與檢察官座位距離甚近
    ，尚難遽以排除被告袁學毅未聽見渠等對話內容，縱認被告
    袁學毅未聽見渠等對話內容，惟依前所述，仍可認定被告袁
    學毅於取得該手提包時已可知悉其內有違法物品即改造手槍
    等情無誤。況被告袁學毅在本院審理時自承：「．．．我搭
    計程車把包包裡的東西丟入基隆河裡，基隆河那邊很暗，我
    沒有看到包包裡面是什麼東西，我丟的時候才知道是槍枝．
    ．．。」等語（見本院卷第一四三頁背面），益徵至遲被告
    袁學毅在下計程車後把包包裡的東西拿出來丟入基隆河的那
    一剎那時，業已知道所丟棄及之前所持之物即為扣案槍枝，
    當無疑義，則被告袁學毅與其辯護人迭次辯稱被告袁學毅不
    知包包裡為何物云云，並不足取。
  (七)就本案警方查獲扣案槍彈之說明：
  1.警方於九十九年五月七日晚上八時三十分許，據報於臺北市
    中山區○○○路二五九巷九號六樓之九處發生槍擊致死案，
    於同日（九十九年五月七日）晚上十時三十分許至該處採證
    ，在上址臺北市中山區○○○路二五九巷九號七樓往八樓第
    八階樓梯左側角落處查獲並扣得由金屬彈殼組合直徑約八點
    一mm金屬彈頭而成，送鑑時底火連桿已往彈殼內陷之子彈一
    顆等情，此有臺北市政府警察局中山分局轄內陳威銘槍擊死
    亡案現場勘查報告在卷足憑（見相字卷第一七０頁）。
  2.再被告高凰人於九十九年五月八日凌晨零時二十七分許受警
    方詢問陳威銘死亡原因時，被告高凰人供出陳威銘以槍自殺
    之情，在警方尚未知悉高凰人曾持有過該槍彈之前，主動向
    警方自首其曾自童致維處取得陳威銘用以自殺之槍枝後將之
    放在陳威銘住處客廳茶几下，警方因而再循線向童致維、被
    告陳忠麒等人查詢，經彼等供出槍彈由被告高凰人放在陳威
    銘住處客廳茶几下之後之流向而循線查獲被告袁學毅，再經
    被告袁學毅自白而查知系爭槍彈之去向，並因而查扣該等槍
    彈等情，亦有被告高凰人、童致維、袁學毅、陳忠麒之警詢
    筆錄可稽（見相字卷第九至十三頁、第十五至十九頁，偵字
    第一二三七０號卷第二至四頁，偵字第一三七三八號卷第二
    十一至二十六頁）。又因徐仲生於同年月八日凌晨五時二十
    分許，經過臺北市○○路○段時，在南昌路一段一號收費停
    車格旁拾得上開LV手提包一只，自行打開該手提包時，發現
    內藏有彈匣一個及非制式子彈四顆，徐仲生乃透過官邸駐警
    向臺北市政府警察局中正第二分局報案而扣得上開非制式子
    彈，再經臺北市政府警察局中正第二分局將扣案LV手提包、
    內含之彈匣一個及子彈四顆照片送由中山分局員警傳詢童致
    維確認後，並採樣比對確認為陳威銘原持有之子彈及童致維
    藏放槍、彈所用之手提包；並據被告袁學毅供承丟棄槍枝處
    ，委請中華潛水協會打撈未獲，再經袁學毅委請救難協會打
    撈尋獲扣得上開改造手槍一枝（內含已擊發之彈殼一枚）等
    情，亦經證人徐仲生及被告袁學毅供證稽詳（見偵字第一三
    七三八號卷第一五五至一五七頁，偵字第一二三七０號卷第
    二至四頁）。
  3.另檢察官於九十九年五月十二日下午三時許，會同法醫在臺
    北市立第二殯儀館解剖室解剖死者陳威銘的屍體，在屍體左
    背側八、九肋間查獲一顆彈頭，亦有卷附法務部法醫研究所
    鑑定報書可稽（見相字卷第一五三頁）。
  4.綜上，本案扣案之物共有：換裝金屬槍管之改造手槍一支（
    含彈匣一個，獲案後槍枝管制編號：0000000000
    號）及非制式子彈六顆（其中一顆業經陳威銘利用上開改造
    手槍擊發，而僅扣得直徑八點一mm非制式金屬彈頭一顆；另
    四顆均由金屬彈殼組合直徑約八點一±○點五mm金屬彈頭而
    成，一顆可擊發，認具殺傷力；一顆已拆解；一顆雖可擊發
    ，惟發射動能不足，認不具殺傷力；一顆無法擊發，認不具
    殺傷力；其餘一顆，由金屬彈殼組合直徑約八點一mm金屬彈
    頭而成，送鑑時底火連桿已往彈殼內陷，不具殺傷力）等物
    。
  (八)稽諸前揭事證，被告高凰人及袁學毅上揭所辯，委不足採。
    本件事證明確，被告高凰人、陳忠麒及袁學毅上揭犯行，洵
    堪認定，應予依法論科。
、論罪理由：
一、按寄藏與持有，均係將物置於自己實力支配之下，但「寄藏
    」之受人委託代為保管，其保管之本身所為之「持有」，既
    係「寄藏」之當然結果，法律上自宜僅就「寄藏」行為為包
    括之評價，不應另就「持有」予以論罪，此有最高法院七十
    四年度台上字第三四○○號判例意旨可資參照。核被告高凰
    人、及袁學毅所為，均係犯槍砲彈藥刀械管制條例第八條第
    四項之未經許可持有可發射子彈具有殺傷力之改造手槍罪及
    同條例第十二條第四項未經許可持有子彈罪。而被告陳忠麒
    受童致維所託代為保管具有殺傷力之改造手槍及非制式子彈
    ，核被告陳忠麒所為，係犯槍砲彈藥刀械管制條例第八條第
    四項之未經許可寄藏可發射子彈具有殺傷力之改造手槍罪及
    同條例第十二條第四項之未經許可寄藏子彈罪。被告高凰人
    及袁學毅，以一行為持有上開具殺傷力之改造手槍及子彈，
    均為想像競合犯，皆應依刑法第五十五條之規定從一重之未
    經許可持有改造手槍罪處斷。被告陳忠麒以一行為寄藏上開
    改造手槍及子彈，為想像競合犯，應依刑法第五十五條之規
    定從一重之未經許可寄藏改造手槍罪處斷。
二、按「犯本條例之罪自首，並報繳其持有之全部槍砲、彈藥、
    刀械者，減輕或免除其刑；其已移轉持有而據實供述全部槍
    砲、彈藥、刀械之來源或去向，因而查獲者，亦同。」槍砲
    彈藥刀械管制條例第十八條第一項定有明文。再按「槍砲彈
    藥刀械管制條例第十八條第一項前段規定，犯本條例之罪自
    首，並報繳其持有之全部槍砲、彈藥、刀械者，減輕或免除
    其刑。按槍砲彈藥刀械管制條例既為刑法之特別法，該條例
    第十八條第一項前段規定，即為刑法第六十二條但書所示之
    特別規定，自應優先適用。」（最高法院九十一年台上字第
    六一五號判決、九十二年台上字第四二二號刑事判決意旨可
    資參照）。查被告高凰人於警詢中供稱童致維將槍交予伊，
    伊就將槍放置在陳威銘宿舍客廳茶几下等語（見上開偵字第
    一三七三八號卷第五頁至第六頁），是被告高凰人在有偵查
    犯罪職權之警員尚未發覺其持有改造手槍之犯行前，即主動
    向警員供出其持有槍枝之犯行，警方因而再循線向童致維、
    被告陳忠麒等人查詢，經彼等供出槍彈由被告高凰人放在陳
    威銘住處客廳茶几下之後之流向而循線查獲被告袁學毅，再
    經被告袁學毅自白而查知系爭槍彈之去向，並因而查扣該等
    槍彈等情，亦有被告高凰人、童致維、袁學毅、陳忠麒之警
    詢筆錄可稽（見相字卷第九至十三頁、第十五至十九頁，偵
    字第一二三七０號卷第二至四頁，偵字第一三七三八號卷第
    二十一至二十六頁），足徵被告高凰人係符合槍砲彈藥刀械
    管制條例第十八條第一項後段所規定之「犯本條例之罪自首
    ，其已移轉持有而據實供述全部槍砲、彈藥、刀械之來源或
    去向，因而查獲者」之要件，自應依該規定予以減輕其刑。
三、又按槍砲彈藥刀械管制條例第十八條第四項關於自白減免其
    刑之規定，必須供出全部槍砲、彈藥、刀械之來源及去向，
    並因而查獲或防止重大危害治安事件之發生，始有其適用。
    依上開規定必須被告將自己原持有之上揭違禁物所取得之來
    源，與所轉手之流向，交代清楚，因而使犯罪調（偵）查人
    員，得以一併查獲相關涉案者；或因而防止他人利用該違禁
    物而發生重大危害治安之事件，始符減免其刑之要件，此有
    最高法院九十六年台上一九六二號判決意旨可資參照，且上
    開規定立法旨趣在於鼓勵被告自白，尋出全部管制物品，防
    免繼續流落在外，危害社會治安，重在槍砲、彈藥、刀械之
    取出、清繳。查被告陳忠麒於九十九年五月八日警詢中供稱
    ：童致維將上開LV手提包放在伊的重型機車置物箱內，之後
    伊問劉權誼要如何處理，劉權誼就叫袁學毅把東西處理掉，
    袁學毅與伊一同到機車處，由袁學毅將手提包拿走等語（見
    偵字第一三七三八號卷第二一頁至第二二頁），是被告陳忠
    麒既於偵查中自白，且供出來源及去向，並且因而查獲本案
    被告袁學毅，又將槍枝尋出，因而查獲，依上開說明，因認
    被告陳忠麒之行為，合於槍砲彈藥刀械管制條例第十八條第
    四項前段規定之要件，爰就渠所犯非法寄藏具殺傷力改造手
    槍之罪，依該條項規定減輕其刑。又按所謂自白，係指被告
    對於自己所為已經構成犯罪要件之事實，坦白陳述而言；至
    於對阻卻責任或阻卻違法之事由，有所主張或辯解，乃辯護
    權之行使，仍不失為自白，此有最高法院八十九年度台上字
    第四五一三號判決意旨可資參照。查被告袁學毅於警詢中供
    稱：劉權誼（綽號鱷魚）在醫院叫伊過去，對伊說「待會跟
    陳忠麒（綽號豆豆）去他停放機車的地方，把放在機車置物
    箱中的那一包東西處理掉，把裡面東西跟包包分開丟，並坐
    計程車到處繞」，之後伊就從豆豆車上將LV咖啡色手提包拿
    走，自馬偕醫院離開搭乘計程車前往一六號水門，到了水門
    之後伊就下車前往分流渠道，打開包包才發現裡面有一把槍
    ，伊就將槍拿出來丟棄到渠道中，就是第一次筆錄中所稱之
    棄置地點，然後又攔了另一部計程車前往西門町，途中在南
    昌街、愛國西路口附近將手提包隨手棄置路邊等語（見上開
    偵字第一三七三八號卷第四四頁至第四五頁），是本件被告
    袁學毅於偵查中已自白受證人劉權誼指示處理裝有本件槍、
    彈之手提包，雖其辯稱至要丟棄地點才知手提包內裝有本件
    槍、彈，惟仍不失為自白，且其於向警方自白即供出其槍彈
    來源為被告陳忠麒，並配合警方尋獲丟棄之改造手槍，故被
    告袁學毅所為合於本條例第十八條第四項前段之規定，爰就
    其所犯非法持有具殺傷力改造手槍、子彈之罪，依該條項規
    定減輕其刑。
肆、原判決關於上訴人即被告高凰人、陳忠麒、袁學毅部分撤銷
    改判之理由：
一、原審調查後，認上訴人即被告高凰人、陳忠麒、袁學毅部分
    違反槍砲彈藥刀械管制條例案件犯行事證明確而予以論罪科
    刑，固非無見。惟查：
  (一)被告高凰人自童致維處取得槍彈後，是將槍彈放置在陳威銘
    宿舍「客廳茶几」下等情，業經被告高凰人在警詢及偵查中
    供述明確如前，則原審事實欄認定被告高凰人是將槍彈放在
    陳威銘宿舍「沙發」下方，則有事實與理由矛盾之違法。
  (二)本案扣案之物共有：換裝金屬槍管之改造手槍一支（含彈匣
    一個，獲案後槍枝管制編號：0000000000號）及
    非制式子彈六顆（其中一顆業經陳威銘利用上開改造手槍擊
    發，而僅扣得直徑八點一mm非制式金屬彈頭一顆；另四顆均
    由金屬彈殼組合直徑約八點一±○點五mm金屬彈頭而成，一
    顆可擊發，認具殺傷力；一顆已拆解；一顆雖可擊發，惟發
    射動能不足，認不具殺傷力；一顆無法擊發，認不具殺傷力
    ；其餘一顆，由金屬彈殼組合直徑約八點一mm金屬彈頭而成
    ，送鑑時底火連桿已往彈殼內陷，不具殺傷力）等物，原審
    僅交待扣案槍枝、彈匣及其中四顆非制式子彈如何查扣，但
    就上開由金屬彈殼組合直徑約八點一mm金屬彈頭而成，送鑑
    時底火連桿已往彈殼內陷，不具殺傷力之子彈，以及陳威銘
    自殺所擊發之子彈僅扣得金屬彈頭一顆是如何查獲，未加說
    明，顯有理由不備之違法，本院爰說明查扣過程如下：
  1.警方於九十九年五月七日晚上八時三十分許，據報於臺北市
    中山區○○○路二五九巷九號六樓之九處發生槍擊致死案，
    於同日（九十九年五月七日）晚上十時三十分許至該處採證
    ，在上址臺北市中山區○○○路二五九巷九號七樓往八樓第
    八階樓梯左側角落處查獲並扣得由金屬彈殼組合直徑約八點
    一mm金屬彈頭而成，送鑑時底火連桿已往彈殼內陷之子彈一
    顆等情，此有臺北市政府警察局中山分局轄內陳威銘槍擊死
    亡案現場勘查報告在卷足憑（見相字卷第一七０頁）。
  2.另檢察官於九十九年五月十二日下午三時許，會同法醫在臺
    北市立第二殯儀館解剖室解剖死者陳威銘的屍體，在屍體左
    背側八、九肋間查獲一顆彈頭，亦有卷附法務部法醫研究所
    鑑定報書可稽（見相字卷第一五三頁）。
  (三)又查被告高凰人於警詢中供稱童致維將槍交予伊，伊就將槍
    放置在陳威銘宿舍客廳茶几下等語（見上開偵字第一三七三
    八號卷第五頁至第六頁），是被告高凰人在有偵查犯罪職權
    之警員尚未發覺其持有改造手槍之犯行前，即主動向警員供
    出其持有槍枝之犯行，警方因而再循線向童致維、被告陳忠
    麒等人查詢，經彼等供出槍彈由被告高凰人放在陳威銘住處
    客廳茶几下之後之流向而循線查獲被告袁學毅，再經被告袁
    學毅自白而查知系爭槍彈之去向，並因而查扣該等槍彈等情
    ，亦有被告高凰人、童致維、袁學毅、陳忠麒之警詢筆錄可
    稽（見相字卷第九至十三頁、第十五至十九頁，偵字第一二
    三七０號卷第二至四頁，偵字第一三七三八號卷第二十一至
    二十六頁），足徵被告高凰人係符合槍砲彈藥刀械管制條例
    第十八條第一項後段所規定之「犯本條例之罪自首，其已移
    轉持有而據實供述全部槍砲、彈藥、刀械之來源或去向，因
    而查獲者」之要件，自應依該規定予以減輕其刑。然原判決
    未依該規定對被告高凰人減輕其刑，亦有適用法則不當之違
    法。
二、被告等及其等辯護人上訴請求本院依刑法第五十九條之規定
    酌減其刑云云。惟刑法第五十九條之酌量減輕其刑之規定，
    必需於犯罪之情狀，在客觀上足以引起一般同情，認為即予
    宣告法定低度刑期，猶嫌過重者，始有其適用，本件被告寄
    藏或持有槍彈犯行，因槍彈對於社會治案危害甚大，足見被
    告等人之行為均與刑法第五十九條之要件不符，故被告及其
    等之辯護人請求本院依刑法第五十九條之規定酌減其刑云云
    ，並不可採。
三、綜上，被告三人上訴否認犯行及請求本院依刑法第五十九條
    之規定酌減其刑，固無理由，然原判決關於上訴人即被告高
    凰人、陳忠麒、袁學毅部分，既有前揭一所載可議之處，本
    院仍應予以撤銷改判（至童致維部分，因業經原審判決有罪
    確定，自不在本院審理之範圍，併予敘明）。
伍、科刑審酌事由：
    爰審酌被告高凰人、陳忠麒及袁學毅並無任何前案紀錄，有
    本院被告前案紀錄表在卷可按，素行尚佳，被告高凰人持有
    上開改造手槍及非制式子彈之原意，係為免友人陳威銘另涉
    犯槍砲案件，被告陳忠麒僅係為童致維寄藏扣案槍、彈，而
    被告袁學毅亦係依據指示處理扣案之槍彈，渠等行為雖然可
    議，然非意圖他用，惟所為非是，顯致檢警難以查獲槍彈，
    兼衡被告陳忠麒在原審坦承犯行，尚有悔意等一切情狀，各
    量處如主文第二、三、四項所示之刑，並就併科罰金之部分
    ，各諭知如易服勞役之折算標準，以示懲儆。
陸、附條件緩刑之宣告：
一、查被告高凰人、陳忠麒及袁學毅前均未曾受有期徒刑以上刑
    之宣告，此有有本院被告前案紀錄表在卷可參，被告三人係
    因一時失慮，致罹刑典，其等經此偵審程序及罪刑之宣告後
    ，應知警惕而無再犯之虞，且被告等人之本案違反槍砲彈藥
    刀械管制條例案件犯行，與一般擁槍自重之人的案情迥然不
    同，被告等人持有或寄藏槍彈之犯行為時甚短，少則數秒，
    至多亦僅數十分鐘而已，本院因認被告高凰人、陳忠麒及袁
    學毅三人均暫不執行其刑為當，爰依刑法第七十四條第一項
    第一款之規定，皆予以宣告緩刑三年，用啟自新。
二、再按「緩刑宣告，得斟酌情形，命犯罪行為人為下列各款事
    項：四向公庫支付一定之金額。」，刑法第七十四條第二項
    第四款亦有明文。本院爰依依上開規定，於緩刑宣告下附負
    擔－命各被告向公庫支付二十萬元。
三、又依刑法第七十五條之一第一項第四款之規定，被告如未履
    行上開向公庫支付二十萬元之給付義務的話，被告之緩刑宣
    告得被撤銷，併予敘明。
柒、沒收：
一、扣案之手槍一把（含彈匣一個），業經鑑定具有殺傷力，已
    詳如前述，自屬違禁物，應依刑法第三十八條第一項第一款
    宣告沒收之。至鑑定之子彈六顆，一顆送鑑時底火連桿已往
    彈殼內陷，不具殺傷力，彈頭一顆，認係已擊發非制式金屬
    彈頭，其餘四顆試射後，或因試射後無法擊發，或已因鑑驗
    試射擊發而不具殺傷力，或可擊發，惟發射動能不足而不具
    殺傷力，或已拆解，自非違禁物，且非供被告高凰人、陳忠
    麒與袁學毅預備為前揭犯行，或為前開犯行所用、所得之物
    ，爰不予宣告沒收。至其餘扣案之物品，並無證據證明與本
    件犯行有關，且非違禁物，爰不予宣告沒收。
二、至扣案之手提包，為童致維所有，且為供其本件持有改造手
    槍及非制式子彈所用之物，業經童致維在原審供述在卷，而
    經原審依刑法第三十八條第一項第二款在童致維項下諭知沒
    收確定，又因該手提包並非被告高凰人、陳忠麒與袁學毅所
    有之物，且非違禁物，爰不在本案被告高凰人、陳忠麒與袁
    學毅項下諭知沒收，末此敘明。
據上論斷，應依刑事訴訟法第三百六十九條第一項前段、第三百
六十四條、第二百九十九條第一項前段，槍砲彈藥刀械管制條例
第八條第四項、第十二條第四項、第十八條第一項、第四項，刑
法第十一條前段、第五十五條、第四十二條第三項前段、第七十
四條第一項第一款、第二項第四款、第三十八條第一項第一款，
判決如主文。
本案經檢察官呂丁旺到庭執行職務。
中    華    民    國   100    年    5     月    25    日
                  刑事第九庭  審判長法  官  陳貽男
                                    法  官  蔡守訓
                                    法  官  許必奇
以上正本證明與原本無異。
如不服本判決，應於收受送達後10日內向本院提出上訴書狀，其
未敘述上訴之理由者並得於提起上訴後10日內向本院補提理由書
（均須按他造當事人之人數附繕本）「切勿逕送上級法院」。
                                    書記官  楊品璇
中    華    民    國   100    年    5     月    25    日
附錄：本案論罪科刑法條全文
槍砲彈藥刀械管制條例第8條
未經許可，製造、販賣或運輸鋼筆槍、瓦斯槍、麻醉槍、獵槍、
空氣槍或第4條第1項第1款所定其他可發射金屬或子彈具有殺傷
力之各式槍砲者，處無期徒刑或5年以上有期徒刑，併科新臺幣1
千萬元以下罰金。
未經許可，轉讓、出租或出借前項所列槍枝者，處 5 年以上有期
徒刑，併科新臺幣 1 千萬元以下罰金。
意圖供自己或他人犯罪之用，而犯前二項之罪者，處無期徒刑或
 7 年以上有期徒刑，併科新臺幣 1 千萬元以下罰金。
未經許可，持有、寄藏或意圖販賣而陳列第 1 項所列槍枝者，處
 3年以上10年以下有期徒刑，併科新臺幣700萬元以下罰金。
第 1 項至第 3 項之未遂犯罰之。
槍砲彈藥刀械管制條例第12條
未經許可，製造、販賣或運輸子彈者，處 1 年以上 7 年以下有
期徒刑，併科新台幣 500 萬元以下罰金。
未經許可，轉讓、出租或出借子彈者，處 6 月以上 5 年以下有
期徒刑，併科新台幣 300 萬元以下罰金。
意圖供自己或他人犯罪之用，而犯前二項之罪者，處 3 年以上
10 年以下有期徒刑，併科新台幣 700 萬元以下罰金。
未經許可，持有、寄藏或意圖販賣而陳列子彈者，處 5 年以下有
期徒刑，併科新台幣 300 萬元以下罰金。
第 1 項至第 3 項之未遂犯罰之。